臺灣板橋地方法院刑事判決　　　　　　　　　　　　　　九十年度訴字第九五○號
　　公　訴　人　臺灣板橋地方法院檢察署檢察官
　　被　　　告　庚○○　男　二.
　　　　　　　　丁○○　男　二.
　　右　一　人
　　選任辯護人　賴玉梅律師
　　　　　　　　黃紀錄律師
　　　　　　　　林正隆律師
右列被告因偽造文書等案件，經檢察官提起公訴（八十九年度偵字第三四二一號），
本院判決如左：
    主      文
庚○○變造重型機車駕駛執照，足以生損害於公眾及他人，處拘役伍拾日，如易科罰
金以佰元折算壹日。扣案之「壬○○」重型機車駕駛執照上經變造為「庚○○」之
相片部分壹枚沒收。
丁○○連續行使偽造私文書，足以生損害於他人，處有期徒刑陸月，如易科罰金以
佰元折算壹日，扣案之「癸○○」國民身分證上經變造為「丁○○」之相片部分壹枚
沒收；又意圖為自己不法之所有，而侵占離本人所持有之物，處罰金貳仟元，如易服
勞役以佰元折算壹日。
    事      實
一、庚○○於民國八十八年十一月間某日（確實日期不詳），在臺北縣土城市○○○○路上某處，拾獲壬○○所遺失之重型機車駕駛執照一張，竟意圖為自己不法之
    所有，於撿拾該駕駛執照後即予以侵占入己。復於八十八年十二月間某日（確實
    日期不詳），在其位於臺北縣樹林市○○街八三之六號二樓住處，以換貼其本人
    照片之方式，變造上開壬○○之重型機車駕駛執照，而變造特種文書，足以生損
    害於壬○○本人及交通監理機關核發、管理駕駛執照之正確性。
二、【一】丁○○於八十八年初某日（確實時間不詳，起訴書誤載為八十八年十一月
    間，應予更正），在臺北縣樹林市某處，明知真實姓名年籍不詳綽號「阿和」之
    成年男子所交付為不詳之人於不詳時地所竊取之癸○○國民身分證一枚，為來路
    不明之贓物，仍予以收受，嗣於八十八年十一月間某日（確實日期不詳），在其
    Ｍ六－○一一七號牌營業小客車上（地點不詳），以換貼其本人照片之方式，變
    造上開癸○○之國民身分證，而變造特種文書，足以生損害於癸○○本人及戶政
    機關對於身分資料管理之正確性。復於八十八年初某日及其後二、三個月某日，
    均在臺北縣新莊市某處，以每次新台幣（下同）一千元之代價，自真實姓名年籍
    不詳綽號「阿憲」之成年男子處，取得「阿憲」女友利用工作之便所獲取之丙○○、戊○○、子○○、丑○○、辛○○、己○○等人之國民身分證影本。丁○○
    於收受變造癸○○之國民身分證，並先後取得丙○○、戊○○、子○○、丑○○
    、辛○○、己○○等人之國民身分證影本後，即意圖為自己不法之所有，基於詐
    得ＳＩＭ卡及行使偽造私文書之概括犯意，連續多次前往附表一所列之地點，假
    冒附表一所載癸○○、丙○○、戊○○、子○○、丑○○、辛○○、己○○等人
    之名義，申請租用如附表一所列和信電訊股份有限公司（下簡稱：和信公司）、
    寅○○○○股份有限公司（下簡稱：寅○○○○公司）之行動電話號碼，並於各
    該次申請時，先後於各該公司行動電話服務申請書之客戶簽章欄位內，或由其本
    人親簽或由其囑不知情之通訊行承辦人員代簽之方式，偽簽癸○○、丙○○、戊○○、子○○、丑○○、辛○○、己○○等人名義之署押各一枚，而偽造行動電
    話服務申請書（為一式四聯，以複寫製作，白色聯、紅色聯、黃色聯、藍色聯均
    有署押各一枚，以上四聯均未交丁○○留存），出示予各該通訊行人員而行使之
    ，使各該通訊行誤信其為癸○○、丙○○、戊○○、子○○、丑○○、辛○○、
    己○○等人本人，而陷於錯誤，交付如附表一所示行動電話號碼（附表一所示編
    號十一之行動電話號碼為「0000000000」，起訴書誤載為「0000
    000000」，應予更正）之ＳＩＭ卡各一枚予丁○○，足以生損害於和信公
    司、寅○○○○公司及癸○○、丙○○、戊○○、子○○、丑○○、辛○○、己○○等人。丁○○進而基於詐得免繳電信通信費用而通信之不法利益之意圖，基
    於概括犯意，連續多次將其所取得之ＳＩＭ卡插入自己之行動電話內，於附表一
    所示各該申辦電話時間起迄因欠費拆機時止，約一個月之期間，在臺北縣板橋市
    等地，利用上開該等詐得之ＳＩＭ卡，連續撥用如附表一所列之行動電話號碼，
    使和信公司、寅○○○○公司之電腦網路交換控制系統，陷於錯誤，誤以為該號
    碼之使用者有給付月租費及通話費之真意，而予以接收通話，提供通信服務，使
    丁○○在此期間內取得免繳電信通信費用（含月租費及通話費）而通信之不法利
    益，共計約十二萬八千六百四十六元（確實數額因各電信公司無法估算通話費用
    ，故不詳，此數額則為丁○○補繳給付予和信公司及寅○○○○公司之通話費用
    ）。【二】丁○○於八十八年底某日（確實時間不詳），在臺北縣樹林市之「好
    樂迪ＫＴＶ」，拾獲甲○○所有而於不詳時地遭不詳姓名之人竊取後所棄置之國
    民身分證一張，其明知該國民身分證係屬離本人所持有之物，竟另行基於意圖為
    自己不法所有之犯意，於撿拾該國民身分證後即予以侵占入己。
三、迨至八十九年二月九日晚上九時許，庚○○、丁○○適駕車行經臺北縣土城市○○街二九號前，為警攔檢查獲，而自庚○○處扣得經變造之壬○○重型機車駕駛
    執照一張，與自丁○○處扣得國民身分證影本一百五十張及經變造之癸○○、甲○○國民身分證各一張等物。
四、案經臺北縣政府警察局報請臺灣板橋地方法院檢察署檢察官偵查起訴。
    理      由
一、右揭侵占遺失物、變造特種文書（庚○○）及收受贓物、行使變造特種文書、詐
    欺取財、詐欺得利、行使偽造私文書、侵占離本人所持有之物（丁○○）等事實
    ，業據被告庚○○、丁○○分別於警訊及偵審中均坦承不諱，核與被害人甲○○
    指訴之情節相符，此外復有臺北縣贓物認領保管單一件、行動電話申請書影本一
    份附於偵查卷可稽，並有國民身分證影本一百五十張及經變造之壬○○重型機車
    駕駛執照、癸○○國民身分證各一張等物扣案可證，本件事證明確，被告二人之
    犯行均堪以認定，應依法論科。
二、（一）被告庚○○撿拾壬○○所遺失之重型機車駕駛執照，予以侵占入己，並以
    換貼照片之方式變造之，足以生損害於壬○○本人及交通監理機關核發、管理駕
    駛執照之正確性，所為係犯刑法第三百三十七條之侵占遺失物罪及第二百十二條
    之變造特種文書罪。其所犯前開二罪之間，有方法結果之牽連關係，應從一重之
    變造特種文書罪處斷。（二）１、被告丁○○收受為贓物之癸○○國民身分證，
    並以換貼照片之方式變造之，其進而持與所取得之丙○○、戊○○、子○○、丑
    ○○、辛○○、己○○等人國民身分證影本用以行使，足生損害於戶政機關對於
    身分資料管理之正確性及癸○○本人，其後復偽造癸○○、丙○○、戊○○、子
    ○○、丑○○、辛○○、己○○等人名義之行動電話服務申請書，出示予通訊行
    人員而行使之，足以生損害於和信公司、寅○○○○公司及癸○○等人，而意圖
    為自己不法之所有，以此詐術使通訊行人員陷於錯誤，交付ＳＩＭ卡予被告丁○○，並意圖為自己詐得免繳電信通信費用而通信之不法利益，將取得之ＳＩＭ卡
    插入自己行動電話機內連續使用，使和信公司、寅○○○○公司之電腦網路交換
    控制系統，陷於錯誤，誤以為該號碼之使用者有給付月租費及通話費之真意，予
    以接收通話，提供通信服務，被告得以取得免繳電信通信費用共計十二萬八千六
    百四十六元之不法利益，所為係犯刑法第三百四十九條第一項之收受贓物罪暨第
    二百十六條、第二百十二條之行使變造特種文書罪與第二百十六條、第二百十條
    之行使偽造私文書罪及第三百三十九條第一項之詐欺取財罪、第三百三十九條第
    二項之詐欺得利罪。其所為變造特種文書（國民身分證）與偽造私文書（行動電
    話申請書）之低度行為，及偽造署押為其偽造私文書之階段行為，各為行使之高
    度行為所吸收，均不另論罪。其先後多次行使偽造文書、詐欺取財、詐欺得利犯
    行，均時間緊接，手法相同，觸犯犯罪構成要件相同之罪名，顯係基於概括犯意
    反覆實施，為連續犯，應依刑法連續犯之規定各論以一罪。被告丁○○所為收受
    贓物、行使變造特種文書罪、行使偽造私文書罪、詐欺取財罪、詐欺得利罪，就
    其原始目的係為便於自己假冒他人名義申請行動電話號碼並取得免付行動電話費
    用而通信之利益及掩飾自己真實身分之用而論，顯互有手段、目的及方法、結果
    之牽連犯關係，應從一重之行使偽造私文書罪處斷。公訴意旨雖未論及被告丁○○詐欺得利罪部分，惟此部分與原起訴並成罪之上述犯行，有牽連犯之裁判上一
    罪關係，為起訴效力所及，本院自亦應一併審判。２、被告丁○○另意圖為自己
    不法之所有，侵占甲○○失竊遭人棄置而離其所持有之物，所為則係犯刑法第三
    百三十七條之侵占離本人所持有之物罪。３、被告丁○○所犯前開行使偽造文書
    及侵占離本人所持有之物罪之間，犯意各別，罪質互異，應予分論併罰。（三）
    茲審酌被告二人本件各別之犯罪動機，被告庚○○侵占駕照並予以變造，惟未持
    以行使對被害人暨公益所造成之危害尚非甚鉅，被告丁○○係為詐得免付行動電
    話費用而通信之不法利益與掩飾自己真實身分，暨本件犯行所得之利益與侵占國
    民身分證等行為所生之危害，並斟酌其係中度肢障之人，有中華民國殘障手冊一
    件在卷可稽，其因收入不穩而為本件犯行及其等犯罪後態度良好均坦承犯行等一
    切情狀，分別量處如主文所示之刑，而被告丁○○犯罪後刑法第四十一條，已於
    九十年一月十日公布修正，並於同年月十二日實施，比較新舊法之規定，以裁判
    時之新法較有利於被告，依刑法第二條第一項前段規定，應適用裁判時修正後之
    刑法第四十一條第一項前段之規定，並諭知易科罰金之折算標準，以示懲儆。（
    四）扣案之「壬○○」重型機車駕駛執照上經變造為「庚○○」之相片部分及「
    癸○○」國民身分證上經變造為「丁○○」之相片部分，分係被告庚○○、丁○○所有供變造（行使）特種文書之物，爰依刑法第三十八條第一項第二款之規定
    予以宣告沒收。至被告丁○○偽造之行動電話申請書，均已經通訊行分別轉交予
    和信公司、寅○○○○公司，此據被告丁○○於本院審理時陳明在卷，則該等文
    書即屬和信公司、寅○○○○公司所有之物，依刑法第三十八條第三項前段之規
    定，尚不得宣告沒收，
三、公訴意旨另以：被告丁○○基於意圖為自己不法所有之概括犯意，先於不詳時地
    ，向綽號「阿憲」之人，取得「阿憲」女友利用工作之便獲取之丙○○、乙○○
    等人國民身分證影本後，連續於附表二之時間，持丙○○、乙○○之身分證影本
    ，至附表二所示地點之通訊行，填寫和信公司、寅○○○○公司之行動電話服務
    申請書（一式四聯，採複寫方式，分別為「公司使用」聯、「客戶留存」聯、「
    代理商使用」聯及「經銷商使用」聯），並利用不知情之人，在客戶簽名欄偽造
    「丙○○」、「乙○○」之署押，偽造丙○○、乙○○名義之行動電話申請書之
    私文書，並完成申辦門號手續，足以生損害於丙○○、乙○○及和信公司、寅○○○○公司對客戶管理之正確性，並誤使各該電信公司提供電信服務，而從中詐
    取被發覺停話前電信費用所應支出之財物，因認被告丁○○此部分所為亦涉犯刑
    法第三百四十九條第一項之收受贓物罪暨第二百十六條、第二百十二條之行使變
    造特種文書罪與第二百十六條、第二百十條之行使偽造私文書罪及第三百三十九
    條第一項之詐欺取財罪、第三百三十九條第二項之詐欺得利罪（起訴書漏載詐欺
    得利罪）。訊之被告丁○○堅決否認有此部分之犯行，辯稱：附表二編號一所載
    之時間，其因案在臺灣臺北看守所中執行觀察勒戒，不可能前往通訊行申請行動
    電話門號，而附表二編號二之時間，其則尚未從事通訊業，該行動電話門號並非
    其前往通訊行所申請等語。經查，被告丁○○於警訊及偵查中固未否認有為此部
    分之犯行，惟按被告之自白不得作為有罪判決之唯一證據，仍應調查其他必要之
    證據以察其是否與事實相符，刑事訴訟法第一百五十四條第二項定有明文，而公
    訴人認被告丁○○有涉犯此部分之犯行，係以被告丁○○於警訊及偵查中之自白
    及行動電話申請書影本為據，然經本院依職權調閱被告丁○○在監所之紀錄，其
    確自八十九年二月十日起至同年三月二日止，因違反毒品危害防制條例案件，在
    臺灣臺北看守所執行觀察勒戒，此有在監在押明細表一件在卷可參，是被告丁○○顯無法於附表二編號一之時間（即八十九年二月二十九日）前往通訊行冒名申
    請行動電話門號無訛。再本院向寅○○○○公司調閱附表二編號二之行動電話申
    請書原本，其上申請人所書具之筆跡，經與被告丁○○於本件偵審卷筆錄其後之
    簽名及本院調查時親筆書寫之筆跡，以肉眼辨識互相核對之結果，並不相符，此
    有上述行動電話申請書、被告丁○○當庭書寫之筆跡等件在卷可按，且此次申辦
    行動電話門號之時間為八十七年十月十四日，該時被告丁○○亦尚未取得乙○○
    之國民身分證影本（其取得國民身分證影本之時間為八十八年初某日及其後二、
    三個月某日），從而，被告丁○○辯稱其並未申請如附表二所載之行動電話門號
    等語，即非不可全然採信，況被告丁○○既已坦承附表一所列十二次之犯行，衡
    情應無飾詞而僅否認此二次犯行之必要，綜上所述，尚難僅以被告丁○○於警訊
    偵查中之自白及卷附行動電話申請書影本為其論罪之依據，故就附表二之部分，
    尚不能證明其犯罪，惟此部分與前揭被告丁○○成罪之犯行，公訴人認有連續犯
    之裁判上一罪關係，爰不另為無罪之諭知，附此敘明。
據上論斷，應依刑事訴訟法第二百九十九條第一項前段，刑法第二條第一項前段、第
五十六條、第二百十六條、第二百十條、第二百十二條、第三百三十七條、第三百三
十九條第一項、第二項、第三百四十九條第一項、第四十一條第一項前段、第五十五
條、第三十八條第一項第二款，罰金罰鍰提高標準條例第二條，判決如主文。
本案經檢察官蔡偉逸到庭執行職務。
中      華      民      國      九十一    年    十一      月     五     日
                                      臺灣板橋地方法院刑事第一庭
                                          法  官  邱  靜  琪
右正本證明與原本無異。
如不服本判決，應於判決送達後十日內向本院提出上訴狀 (應附繕本) ，上訴於臺灣
高等法院。
                                          書記官  黃  頌  棻
中      華      民      國      九十一    年    十一      月     七     日
附錄本案論罪科刑法條全文：
刑法第二百十六條
行使第二百十條至第二百十五條之文書者，依偽造、變造文書或登載不實事項或使登
載不實事項之規定處斷。
刑法第二百十條
偽造、變造私文書，足以生損害於公眾或他人者，處五年以下有期徒刑。
刑法第二百十二條
偽造、變造護照、旅券、免許證、特許證及關於品行、能力、服務或其他相類之證書
、介紹書，足以生損害於公眾或他人者，處一年以下有期徒刑，拘役或三百元以下罰
金。
刑法第三百三十九條
意圖為自己或第三人不法之所有，以詐術使人將本人或第三人之物交付者，處五年以
下有期徒刑、拘役或科或併科一千元以下罰金。
以前項方法得財產上不法之利益或使第三人得之者亦同。
前二項之未遂犯罰之。
刑法第三百四十九條：
收受贓物者，處三年以下有期徒刑、拘役或五百元以下罰金。
搬運、寄藏、故買贓物或為牙保者，處五年以下有期徒刑、拘役或科或併科一千元以
下罰金。
因贓物變得之財物以贓物論。
刑法第三百三十七條
意圖為自己或第三人不法之所有，而侵占遺失物、漂流物或其他離本人所持有之物者
，處五百元以下罰金。
